【裁判字號】    98,重訴,16
【裁判日期】    981112
【裁判案由】    殺人
【裁判全文】
臺灣臺南地方法院刑事判決              98年度重訴字第16號
公  訴  人  臺灣臺南地方法院檢察署檢察官
被      告  乙○○
選任辯護人  何建宏律師
上列被告因殺人案件，經檢察官提起公訴（98年度偵字第6097號
），本院判決如下：
    主  文
乙○○殺人，處有期徒刑拾年，扣案之水果刀壹把沒收。
    事  實
一、乙○○係址設臺南縣新化鎮○○路七號「新友樂理髮廳」負
    責人，其於民國九十八年四月二十七日晚間，與陳威達、徐
    顯欽、吳秀芬在該理髮廳之休息室內打麻將，玩至翌日（二
    十八日）凌晨零時三十分許，乙○○與陳威達因打麻將發生
    口角，陳威達並憤而翻倒麻將桌，向乙○○挑釁稱：「你店
    還要不要開？」、「你給我出來」等語，隨即走出休息室外
    ，乙○○見狀，明知以利刃猛刺人之胸腹部要害，足以致臟
    器受損，奪人生命，竟萌生殺人之犯意，至廚房拿取其所有
    之水果刀一把（全長三十五公分、刀刃長二十公分、刀刃底
    部寬四公分、刀刃前端尖銳寬三公分）後，走到該理髮廳之
    營業廳，以右手持刀由上而下，接續朝陳威達之左外中胸部
    、左外下胸部猛刺及自頭皮左頂部切過陳威達頭部，陳威達
    雖徒手抵抗，仍不敵倒地，而受有如下創傷：於左外中胸
    部銳器刺創，為致命傷。創口四‧五×○‧六公分，八點鐘
    至二點鐘走向，創腔向左、向上、向後，刺穿並造成第六肋
    間創口四‧五公分，心包膜創口四‧五公分，左心室後外下
    方創口四‧三公分，經心肌層，造成右心室後上方創口○‧
    八公分。刺入深度約二十公分。合併創管者有左側肋膜腔積
    血一千四百ＣＣ及心包膜腔積血一百ＣＣ。於左外下胸部
    銳器刺創四‧四×○‧八公分，創腔於第十肋間造成創口四
    公分，未傷及內臟。左頂部頭皮銳器切創六‧五×○‧九
    ×○‧八公分，造成頭皮下局部出血，未傷及顱骨。左手
    掌第三至五指根部九‧五公分之銳器淺切創之抵抗傷。左
    手腕一‧七公分銳器淺切創之抵抗傷。雖經救護車送往財團
    法人奇美醫院急救，仍因左側胸部銳器創，致心臟穿刺傷，
    造成出血性休克，於到院前心跳停止，急救無效，於同日（
    二十八日）一時四十八分許死亡。而乙○○行兇後，雖有於
    同日凌晨零時三十五分許，撥打一一九專線請求派救護車救
    援，惟並未通報自己姓名，即離開現場，待警方於同日凌晨
    零時四十五分許抵達現場，詢問係何人行兇，在場目擊之該
    店服務人員戊○○表示係乙○○所為，並在員警之要求下撥
    打電話聯絡乙○○返回，乙○○方返回現場說明案情，警方
    並在現場扣得乙○○所有供殺人行兇用之上開水果刀一把。
二、案經臺南縣警察局新化分局報請臺灣臺南地方法院檢察署檢
    察官偵查起訴。
    理  由
一、關於證據能力之認定：
    本件以下所引用之具傳聞性質之證據，檢察官、被告乙○○
    及辯護人於本案言詞辯論終結前，並未爭執其證據能力，本
    院審酌前開證據之作成或取得之狀況，並無非法或不當取證
    之情事，且經本院於審判期日就上開證據依法進行調查、辯
    論，依刑事訴訟法第一百五十九條之五規定，均具有證據能
    力。至以下所引用之不具傳聞性質之證據，因非檢警違背法
    定程序取得之證據，依法自應有證據能力，併此敘明。
二、上開事實業經被告於本院審理中坦承不諱，核與證人徐顯欽
    、吳秀芬於警詢、偵查中證述被告與被害人陳威達發生口角
    經過；及證人戊○○於警詢及偵查中證述被害人與被告發生
    爭執、受傷流血倒地、被告電叫救護車、被告於警方抵達時
    已離開現場經電話聯絡始返回等情節相符，且警方於現場採
    集之被告布鞋鞋底血跡、扣案水果刀之刀刃血跡，與被害人
    ＤＮＡ─ＳＴＲ型別相符，被告之長褲血跡並不排除混有被
    害人ＤＮＡ等情，此有臺南縣警察局九十八年六月二十二日
    南縣警鑑字第○九八二二○○七六七號鑑驗書（見偵查卷第
    八三至八四頁）一件在卷可稽，復有刑案現場測繪圖三張、
    現場照片共五十八張、被告手繪位置圖一紙附卷可按（見警
    卷第二六至二七頁、第二八至三七頁、相字卷第二九頁、第
    七至九頁、偵查卷第六四至七九頁、本院卷第一四頁）及被
    告所有持以行兇之上開水果刀一把扣案可資佐證，足見被告
    之自白核與事實相符，堪予採信。又被害人確實因被告持上
    開水果刀朝其左胸側部要害猛刺，而受有如事實欄所載之創
    傷，經送醫急救，仍因左側胸部銳器創、心臟穿刺傷、出血
    性休克，而不治死亡之事實，亦有財團法人奇美醫院九十八
    年四月二十八日診斷證明書、檢察官九十八年四月二十八日
    勘驗筆錄、九十八年四月二十九日解剖筆錄、相驗屍體證明
    書、臺灣臺南地方法院檢察署法醫解剖鑑定報告書各一件及
    臺南縣警察局新化分局相驗照片共二十五張、協助司法解剖
    現場照片共二十九張附卷可稽（見警卷第二四頁、相字卷第
    三一、三二、三七、三八、四九至六六頁、偵查卷第四三至
    五七頁），是被告之刺殺行為與被害人之死亡結果間，具有
    相當因果關係，亦堪認定。
三、再按刑法上殺人罪與傷害罪之區別，本視加害人有無殺意為
    先決條件，不能因加害人與被害人無深仇大恨，即認無殺人
    之故意；又被害人所受之傷害程度，雖不能據為認定有無殺
    意之唯一標準，但加害人之下手情形如何，於審究犯意方面
    ，仍不失為重要參考資料，自應審酌當時情況，視其有無持
    兇器、兇器種類、下手輕重及加害部位等以為判斷之參考（
    最高法院五十五年台上字第一二九一號、二十年非字第一○
    四號判例及九十年度台上字第一八○八號、九十一年度台上
    字第一○三八號判決意旨參照）。查本件被告所持以行兇之
    水果刀全長三十五公分、刀刃長二十公分、刀刃底部寬四公
    分、刀刃前端尖銳寬三公分一情，有卷附水果刀勘驗照片五
    張（見警卷第四九至五一頁）可證，核其刀刃長度非短，且
    刀刃前端尖銳，以之刺擊人之身體，自極可能造成人體重大
    損害。再胸、腹部為人體之重要部位，內有心臟、肺臟、胃
    、腸等重要器密佈及主要血管所在，以利刃刺入，足以導致
    死亡，此乃眾所周知之常識，被告係智識健全之成年人，對
    此自應有所認識，乃被告竟刺該水果刀朝被害人之左胸部要
    害刺入二刀，其中一刀造成被害人之左外中胸部銳器刺創傷
    ，為致命傷，刺入深度達二十公分，有上開解剖鑑定書可按
    ，幾乎是將該把水果刀之刀刃全部刺入被害人之身體，足見
    被告當時係持刀朝被害人之要害部位刺入，且用力甚猛，其
    顯有致被害人死亡之故意。本案事證明確，被告殺人犯意堪
    以認定，應依法論科。
四、論罪科刑：
  (一)核被告所為，係犯刑法第二百七十一條第一項之殺人罪。其
    多次刺殺被害人之左外胸部及切過左頂部頭皮之行為，係於
    密接之時間內，在同一地點，持續侵害同一之生命法益，各
    行為之獨立性極為薄弱，本於單一殺人犯意而為，依一般社
    會通念，在時間差距上難以強行分開，應視為數個舉動之接
    續實行，為包括之一行為予以評價，屬單純一罪。又被告行
    兇後，雖有撥打一一九請求派救護車，但並未通報自己姓名
    ，且於警方及救護人員抵達現場前即逕自離開現場，待警方
    詢問證人戊○○知悉被告為行兇之人後，被告才返回現場等
    情，業據證人戊○○於警詢及偵查中證述在卷，並有臺南縣
    警察局新化分局九十八年五月二十六日南縣化警偵字第○九
    八○○○五三五五號函送之監視器勘查報告、陳建源警員職
    務報告、己○○警員職務報告、○六─0000000號電
    話（即上開理髮廳電話）於九十八年四月二十八日之通聯紀
    錄被告持用之0000000000號門號於九十八年四月
    二十八日之通聯紀錄、一一九報案紀錄、一一○報案紀錄各
    一件附卷可稽（見相字卷第九七至一一一頁），是被告並不
    符合自首之構成要件，無法援引刑法第六十二條之規定減輕
    其刑。
  (二)爰審酌被告與被害人並無宿怨，僅因細故發生爭執，即萌生
    殺機，無視他人生命之寶貴，惡性非輕，且其刺入被害人左
    胸外部之致命刺創傷，深度達二十公分，手段激烈，所侵害
    者為個人法益中最重要之生命法益，衡酌被害人正值青壯，
    尚有大好光陰，可享親情天倫，卻遭被告刺殺，其無價生命
    因之斷送，怎不令被害人之家屬悲痛莫名，犯罪所生損害巨
    大，兼衡被告之素行、犯罪時所受刺激、智識程度、家庭狀
    況、迄未能與被害人家屬達成和解、犯後初始飾詞否認犯行
    ，於本院審理中才坦承犯行之犯罪後態度等一切情狀，認量
    處被告有期徒刑十三年，適與被告之罪責相當，檢察官求處
    有期徒刑十五年尚嫌過重。
  (三)至被告雖辯稱其離開現場是因救護車遲遲不來，欲叫計程車
    前來載被害人送醫云云，並傳喚證人即當時被告電話叫車之
    計程車司機丙○○（依相字卷第一○三頁通聯紀錄，被告係
    於當日凌晨零時三十七分二十三秒，以理髮廳電話撥打丙○○之0000000000號行動電話）、丁○○（依相字
    卷第一○四頁通聯紀錄，被告係於當日凌晨零時四十六分三
    秒撥打車行之電話○六─0000000）。惟查：被告不
    須離開現場，就可電話聯絡計程車將被害人送醫，而依證人
    丙○○、丁○○於本院審理中之證詞（見本院卷第七一至七
    五頁），亦均僅能證明被告曾電叫計程車載他之事實，並無
    法證明被告係為將被害人送醫，是被告上開所辯，並無法為
    其犯後態度有利之證明，附此敘明。
  (四)扣案之水果刀一把係被告所有，持以行兇殺人所用，業經被
    告供明在卷，應依刑法第三十八條第一項第二款規定宣告沒
    收。至被告殺害被害人當時所著衣褲、外套、布鞋，僅係其
    平時穿著之衣物，非殺害被害人所用之物，爰不另為沒收之
    宣告。
五、被害人之家屬於本案言詞辯論終結後，雖具狀聲請再開辯論
    ，請求傳喚證人王家皇，證明被害人非於九十八年四月二十
    七日晚上八時三十分許，就開始在上址理髮廳打麻將，及請
    求傳喚證人戊○○、徐顯欽、吳秀芬、陳秋蘭，究明案發經
    過，因為上開證人等於警詢及偵查中之證詞有諸多不合理之
    處等語。惟查：被害人之家屬並非本件刑事案件之當事人，
    於刑事訴訟程序上並無再開辯論聲請權，且被害人係於何時
    開始在上址理髮廳打麻將，與本案被告持以殺害被害人之犯
    罪事實並無關連性，又依卷附證據，已足以認定被告本件殺
    人犯行，如前所述，證人戊○○之證詞是否反覆、證人陳秋
    蘭及吳秀芬二人是否確實未見聞被告與被害人之爭執經過、
    證人徐顯欽是否可能從上址後門離去等節之釐清，均無礙於
    被告殺人罪責之認定，亦無從動搖本院所認定之本案犯罪事
    實，是被害人家屬上開再開辯論及調查證據之聲請，核屬不
    必要，併此敘明。
據上論斷，應依刑事訴訟法第二百九十九條第一項前段，刑法第
二百七十一條第一項、第三十八條第一項第二款，判決如主文。
本案經檢察官甲○○到庭執行職務。
中    華    民    國    98    年    11    月    12    日
                  刑事第九庭  審判長  法  官  蔡奇秀
                                      法  官  蔡盈貞
                                      法  官  林欣玲
以上正本證明與原本無異。
如不服本判決應於收受本判決後10日內向本院提出上訴書狀，並
應敘述具體理由。其未敘述上訴理由者，應於上訴期間屆滿後20
日內向本院補提理由書狀（均須按他造當事人之人數附繕本）「
切勿逕送上級法院」。
                                      書記官  鄭佩玉
中    華    民    國    98    年    11    月    12    日
附錄本案論罪科刑法條：
刑法第271條
殺人者，處死刑、無期徒刑或 10 年以上有期徒刑。
前項之未遂犯罰之。
預備犯第 1 項之罪者，處 2 年以下有期徒刑。


司法院資訊處製作；財團法人民間司法改革基金會備份。
